【裁判字號】    96,訴更一,189
【裁判日期】    971013
【裁判案由】    虛報進口貨物
【裁判全文】
臺北高等行政法院判決
                                 96年度訴更一字第00189號
                              .
原      告  祥崴電子股份有限公司
代  表  人  甲○○（董事長）
訴訟代理人  曾允斌律師
被      告  財政部臺北關稅局
代  表  人  饒平（局長）
訴訟代理人  乙○○
            丙○○
上列當事人間因虛報進口貨物事件，原告不服財政部中華民國94
年3 月7 日台財訴字第09300556160 號訴願決定（案號：第0000
0000號），提起行政訴訟。本院判決後，經最高行政法院廢棄發
回，本院更為判決如下：
    主  文
原告之訴駁回。
訴訟費用及發回前訴訟費用均由原告負擔。
    事實及理由
一、原告起訴後，被告代表人變更為饒平，是新任代表人具狀聲
    明承受訴訟，核無不合，應予准許，合先敘明。
二、事實概要：原告於民國（下同）92年8 月1 日委由永霖報關
    有限公司向被告報運進口貨物乙批（報單號碼：第CG/92/23
    6/01219號），原申報貨物名稱、數量分別為第1項 ：
    "HIROSR "CONNECTOR CONN U.FL-2LP-068K1T-A-(1590) A
    10,000 PCE；第2 項："HIROSR" CONNECTOR CONN U.FL-2LP
    -068K2T-A-(1230) A 10,000PCE；產地為中國大陸，稅則號
    別為第8536.90.20號，稅率為Free。惟經被告查驗結果，實
    到貨物名稱、數量分別為第1 項：同軸電纜線（含端子）U.
    FL-2LP-068K1T-A-(1590) A 10,000 PCE ；第2 項：同軸電
    纜線（含端子）U. FL-2LP-068K2T-A-(1230) A 10,000 PCE
    ；產地為中國大陸；應歸列稅則號別為第8544.20.10號，稅
    率為6.8%，輸入規定為MWO ，核屬未經經濟部公告准許進口
    之大陸物品，原告涉有虛報進口貨物名稱，逃避管制之行為
    ，乃依行為時（下同）海關緝私條例第37條第3 項轉據第36
    條第1 項及第3 項之規定，處原告貨價1 倍之罰鍰計新臺幣
    （下同）763,575 元，併沒入貨物。原告不服，申請復查未
    獲變更，提起訴願亦遭決定駁回後，遂提起行政訴訟。本院
    以94年度訴字第1325決駁回其訴後，原告提起上訴，經最高
    行政法院以96年度判字第1974號判決廢棄，發回本院更為審
    理。
三、原告起訴主張：
  (一)原告係向日商HIROSE ELECTRIC CO.,LTD （下稱HIROSE公司
    ）採購系爭貨物，依該公司型錄列載之貨品CONNECTOR 可見
    確為連接器，而非同軸電纜，原告申報稅則號別為第8536.9
    0.20號，並無錯誤。縱系爭貨物非連接器，亦應歸列稅則第
    8544.51.10.00-3 號「供通訊用電導體電壓超過80伏特，但
    未超過1000伏特者」：
    1.原告進口系爭貨物係出售與寰波科技股份有限公司（下稱
      寰波公司）作為手提電腦無線網路卡之連接線，既用於無
      線網路卡，當屬通訊用之電導體。且系爭貨物之型錄業說
      明其用途為「攜帶電話、PHS 、自動電話、無線通信裝置
      、電子記測器、GPS 、無線LAN 、BULETOOTH （藍芽）」
      等，皆為通訊產品，足證系爭貨物確為通訊用電導體。依
      海關進口稅則解釋準則（下稱解釋準則）三(乙)之規定，被
      告應依系爭貨物之主要特徵所用之材料或組件分類，而非
      以「構成物中有電線、電纜」而認定系爭貨物應歸屬8544
      節。被告捨該解釋準則不用，卻以HS註解作為判斷依據作
      成原處分，即非適法。
    2.按被告所編著稅則號別疑義解答案例，其關於電腦連接線
      一案解釋稱：「本案貨品據被告稱筆記型電腦主機與顯示
      器之連接線，依所檢附貨樣，兩端裝有插接器，宜歸列稅
      則編號8544.41.10（供通訊用之電導體，裝有插接器，電
      壓未超過80伏特者）」。查系爭貨物係用於筆記型電腦與
      無線網路卡之連接線，雖其電壓為100 伏特，惟依被告上
      開稅則號別疑義解答案例，系爭貨物自宜歸列稅則第8544
      .51.10.00-3 號「供通訊用電導體電壓超過80伏特，但未
      超過1000伏特者」。又上開稅則號別疑義解答案例之貨物
      與系爭貨物之差異僅在前者係用於連接顯示器，為80伏特
      ，系爭貨物係用於連接無線網路卡，為100 伏特，然本質
      上均為通訊用電導體，基於平等原則，被告亦應認定系爭
      貨物為通訊用電導體。復依據型錄可知系爭貨物之電壓確
      為100 伏特，且如此細小之線路殊無通過1000伏特以上電
      壓之可能。被告如爭執系爭貨物之電壓已超過1000伏特，
      則請准送請鑑定其電壓為何，以釐清係爭貨物究應適用何
      號列稅則。
  (二)系爭貨物既應歸列稅則第8544.51.10.00-3 號「供通訊用電
    導體電壓超過80伏特，但未超過1000伏特者」( 非MWO ，稅
    率為0%），故原告原申報之稅則縱有誤，亦無逃避管制及補
    稅之問題，被告應許原告更正貨名後入關。
  (三)按經濟部國際貿易局（下稱國貿局）「大陸物品有條件准許
    輸入項目，輸入管理法規彙總表」注意事項（下稱注意事項
    ）第4 項第1 款規定：「進口人申請簽證或報運進口時，應
    據實列明該等零附件、配件、組件、元件之細目名稱，實際
    到貨與申報貨品名稱及其細目名稱相同者，即准進口，由海
    關逕予放行（即申請簽證或報運進口時，除依公告貨名載明
    『XX貨品之零附件【配件、組件、元件】』）外，其所列之
    細目名稱卻屬該公告之貨品零附件、配件、組件、元件者，
    則不論該等細目貨名歸屬CCC 何號列，皆准予簽證或報運進
    口；其稅則號列有疑義者，則以海關認定為準。」即貨物雖
    自大陸進口，若輸入之物品為非完成品，則仍准予進口，故
    系爭貨物縱係「同軸電纜」，仍須待實質認定其是否屬「完
    成品」，被告始得適用海關緝私條例第36、37條規定裁處原
    告。查系爭貨物既係出售予寰波公司用於手提電腦之上，並
    非禁止輸入之貨物，即不符合海關緝私條例第37條「涉嫌逃
    避管制」之要件，被告科予行政罰，即有未洽。
  (四)原告係依賣方稱HIROSE公司開立之發票上所載品名「HIROSE
    CONNECTOR 」如實申報。HIROSE公司發明系爭商品，於86年
    取得專利，據該公司代表表示該公司對外均係如此開立發票
    內容。原告係於92年7 月間始向該公司進口系爭貨品，原告
    自無不信賴該公司所開立發票內容之理由。況系爭貨物於中
    國大陸報關時亦係以連接器報關，是原告主觀上並無故意過
    失。次查原告係委請報關業者代為申報，按報關業者之成立
    ，依關稅法第18條規定需經海關許可始得辦理公司或商業登
    記，原告自可信賴報關業者所為之專業報關決定並據以報關
    ，自難謂有故意過失。
  (五)系爭貨物於稅則分類實有爭議，稅則第8529.10.11.00-1 號
    「供無線電話，及無線電報器具用之天線。」、第8536.69.
    10.00-3 號「供同軸電纜及印刷電路用之插頭及插座。」及
    第8544.41.10.00-6 號「供通訊用電導體，裝有插接器電壓
    未超過80伏特者。」均得適用於本案。系爭貨物既有多種稅
    則可供適用，被告自應選擇對人民最有利者，被告卻逕認定
    系爭貨物為「同軸電纜」而課處罰鍰，顯有行政恣意之情。
    並聲明求為判決撤銷訴願決定及原處分。
四、被告則以：
  (一)系爭貨物於通關時即經被告所屬驗貨員依其材質結構驗明為
    同軸電纜線（含端子），且原告於訴願書已自承「查系案貨
    物之材質結構如上述型錄所述為同軸電纜兩端裝配有插頭之
    結構物」，並稱系爭貨物與某同業進口商於92年9 月間申報
    進口者（進口報單第CG/92/517/02106 號）為同類貨物，而
    該報單貨物（業經本院95年度簡字第444 號判決駁回原告之
    訴，最高行政法院96年度裁字第2123號判決駁回其上訴而告
    確定），經被告委請「財團法人工業技術研究院」（下稱工
    研院）鑑定，該院以93年2 月2 日（93）工研院技字第0118
    2 號函覆其鑑定結果為「COAXIAL CABLE WITH CONNECTOR」
    ，則系爭貨物為「同軸電纜」為不爭之事實。系爭貨物既經
    查明為同軸電纜線含端子而非天線，自無稅則第8529節之適
    用。
  (二)按行為時HS註解中文版第1253頁第15行（93年6 月修訂版為
    第1295頁第16行）關於稅則第8544節之註釋：「電線、電纜
    等如已截成一定長度或在一端或兩端裝有插接器者（例如插
    頭、插座‧‧‧或端子）仍歸屬本節‧‧‧」系爭貨物即應
    歸屬第8544節。另查稅則第8544.20 目所載貨名為「同軸電
    纜及其他同軸電導體」；稅則第8544.4X 目所載貨名為「其
    他電導體，電壓未超過80伏特者」，其下之稅則第8544.41
    目為「裝有插接器者」、第8544.49 目為「其他」；系爭貨
    物電導體部分既經查明為同軸電纜，已應歸屬稅則第8544.2
    0 目，自再無後列稅則第8544.4X 目「其他電導體」所屬各
    稅則號別之適用，故系爭貨物無論是否裝有插接器或是否為
    通訊用，均應歸屬稅則第8544.20 目所屬之稅則號別。另參
    據被告（92）北關字054 號「稅則分類疑問及解答」，稅則
    處對同類物品之稅則解釋略以：「‧‧‧系爭貨品既經查核
    結果為『同軸電纜有插接器』者，依據稅則解釋準則一及第
    16類類註二之規定，同意歸列稅則第8544.20.10號。」被告
    將系爭貨物歸列稅則第8544.20.10號「同軸電纜」項下，核
    屬妥適。
  (三)原告於訴願書已敘明：「系爭貨物係售予新竹科學工業園區
    之寰波公司，該公司則替大眾電腦股份有限公司加工；即安
    裝於其手提電腦內之主機與天線之間供作連接器之用，以利
    該手提電腦可無線上網」，而系爭貨物與報單第CG/92/517/
    02106 號所申報進口之貨物皆為同軸電纜，其用途同樣是將
    天線所接收之射頻訊號傳輸至電腦內主機。故系爭貨物之用
    途已非常明確，應無函詢寰波公司之必要。又系爭貨物電導
    體部分既經查明材質結構為同軸電纜，依解釋準則一，即應
    歸列稅則第8544.20 目之同軸電纜，並不能歸入電線、電纜
    無專屬稅則之其他電導體（以電壓80伏特以下、80伏特~100
    0 伏特、1000伏特以上來區分稅則）。是無論系爭貨物電壓
    大小為何，皆應核歸8544.20 目之「同軸電纜」，並無稅則
    第8544.51 目所屬各稅則號別之適用，故無驗明電壓之必要
    。
  (四)查注意事項第4 項第1 款規定之涵義為對於經國貿局公告准
    予輸入之大陸貨品，其同樣貨品於臺灣本土生產製造時，若
    因欠缺該貨品之零附件（配件、組件、元件）需從大陸進口
    ，而該零附件又非國貿局公告准予輸入之大陸物品時，為鼓
    勵及保護本土企業特別准許其報運進口之權宜措施。查原告
    係以"HIROSR" CONNECTOR貨名申報進口，該貨名並非禁止自
    大陸輸入之管制物品，並無適用「大陸物品有條件准許輸入
    項目，輸入管理法規彙總表」注意事項第4 項規定與否之疑
    慮。倘原告於進口時以同軸電纜含端子之貨名申報，並敘明
    為筆記型電腦之零附件，經海關審核屬實後，自得適用注意
    事項第4 項規定准予報運進口。惟原告進口系爭貨物，未依
    注意事項第4 項規定申報進口，故系爭貨物仍屬未經國貿局
    准許進口之大陸物品。
  (五)按誠實申報乃納稅義務人應盡之義務與責任，原告既為日商
    HIROSE公司在台正式代理之專業廠商，理應知悉或查明系爭
    貨物在生產業界、下游使用者或認證標準上，其名稱均是「
    Coaxial 」（電子情報第291 期第76頁）並據實申報，當可
    免受罰。原告對申報之內容應於報關傳輸前未加以確認，不
    以商業上通用具體貨名誠實申報，卻以另一未列入管制且商
    業上視為另一物之「CONNECTOR 」申報，原告應注意能注意
    而未注意，致實到貨物與原申報不符，且查有漏稅之事實，
    原告為納稅義務人，自應負完全之責任。至原告主張信賴製
    造商開立發票之品名，及中國大陸報關亦以連接器報關等語
    ，顯係推諉卸責之詞，要不足採。縱本案發票所載貨名不實
    ，係屬出口商之過失，惟外國出口商在行政罰上之注意義務
    ，有民法上與履行輔助人（民法第224 條）之故意過失負同
    一責任之適用，出賣人之過失仍應視為原告之過失，鈞院91
    年度訴字第2423號判決意旨可資參照。至出口廠商開立之發
    票內容與實到貨物查驗結果不符所生之損失，原告宜循私法
    途徑解決。復查原告既委由報關行代理報關，則報關行於代
    理權限內所為之一切行為，即代表原告，原告違法虛報之事
    實，查無可歸責於報關行者，自應由原告承擔等語，資為抗
    辯。並聲明求為判決駁回原告之訴。
五、兩造之爭點：系爭貨物為原告申報之連接器，或為被告認定
    之同軸電纜？經查：
  (一)按「報運貨物進口而有左列情事之一者，得視情節輕重，處
    以‧‧‧四、其他違法行為。」「有前2 項情事之一而涉及
    逃避管制者，依前條第1 項及第3 項論處。」「私運貨物進
    口‧‧‧者，處貨價1 倍至3 倍之罰鍰。」「前2 項私運貨
    物沒入之。」為海關緝私條例第37條第1 項、第3 項及第36
    條第1 項、第3 項所明定。次按進口非屬臺灣地區與大陸地
    區貿易許可辦法第7 條規定准許輸入之大陸地區物品者，即
    構成進口禁止輸入之物品而涉及逃避管制之違法行為。復按
    行為時海關進口稅則號別第8536.90.20號為：「電線及電纜
    連接器與接頭」，第2 欄稅率為Free；第8544.20.10號為：
    「同軸電纜」，第2 欄稅率為6.8%。
  (二)如事實概要欄所載之事實，有進口報單、緝私報告書、系爭
    貨物貨樣及同軸電纜結構說明可稽（見原處分卷2 附件1 、
    3 ，本院卷第45、46頁），堪認為真實。是被告以原告涉有
    虛報進口貨物名稱，逃避管制之行為，處貨價1 倍之罰鍰計
    763 ,575元，併沒入系爭貨物，訴願決定予以維持，揆諸首
    開規定，並無不合。
  (三)原告雖稱系爭貨物為連接器，並非同軸電纜。惟查系爭貨物
    於通關時即經被告所屬驗貨員依其材質結構驗明為同軸電纜
    線（含端子），且原告於訴願書已自承「查系案貨物之材質
    結構如上述型錄所述為同軸電纜兩端裝配有插頭之結構物」
    （見訴願卷第40頁）。經核被告所提系爭貨物貨樣為含端子
    之電纜線，電纜線之結構由內而外包含中心導體、絕緣層、
    外層網狀導體及保護外皮，顯為同軸電纜（見本院卷第45、
    46頁）；而電纜線兩端之端子始為連接器，此為原告所不爭
    執（見本院卷第42、43頁），二者顯為不同之物品。是被告
    認定系爭貨物為同軸電纜，並無不合。至於原告所指系爭貨
    物型錄（見本院卷第61頁）雖標示貨物為「連結器」，惟依
    其所載「嵌合高度2 、4mm 、輕量SMT 小型連結器」，可見
    係指系爭貨物之端子而不包括電纜線，自不能據此認系爭貨
    物為連接器。
  (四)行為時海關進口稅則號別第8529.10.11號為：「供無線電話
    及無線電報器具用之天線」，第2 欄稅率為Free；稅則號別
    第8536.69.10號為：「供同軸電纜及印刷電路用之插頭及插
    座」，第2 欄稅率為Free；稅則號別第8544.41.10號為：「
    供通訊用電導體，裝有插接器，電壓未超過80伏特者」，第
    2 欄稅率為Free；稅則號別第8544.20.10號為：「同軸電纜
    」，第2 欄稅率為6.8%。系爭貨物既經查明為同軸電纜線含
    端子，而非天線，自無稅則第8529節之適用。又依行為時「
    國際商品統一分類制度註解」中文版第1253頁第15行（93年
    6 月修訂版為第1295頁第16行）關於稅則第8544節之註釋：
    「電線、電纜等如已截成一定長度或在一端或兩端裝有插接
    器者（例如插頭、插座、…或端子）仍歸屬本節．．．」足
    見系爭貨物亦無稅則第8536節之適用，而應歸屬第8544節，
    並依解釋準則一：「．．．分類之核定，應依照稅則號別所
    列之名稱及有關類或章註為之．．．」歸列於電線、電纜有
    專屬稅則之第8544.20 目之同軸電纜，不能歸入電線、電纜
    無專屬稅則之其他電導體（以電壓80伏特以下、80－1000伏
    特、1000伏特以上來區分稅則）。是系爭貨物無論電壓大小
    為何，無論是否裝有插接器或是否為通訊用，皆應核歸8544
    .20 目之「同軸電纜」，被告將系爭貨物歸列稅則號別第85
    44.20.10號「同軸電纜」項下，核屬妥適。原告聲請將系爭
    貨物送鑑定以證明其電壓，顯無必要。又系爭貨物為同軸電
    纜，依原告所稱，其用途係將天線所接收之射頻訊號傳輸至
    電腦內主機，至為明確，故亦無再向寰波公司函詢其用途之
    必要。
  (五)系爭貨物應歸列稅則號別第8544.20.10號，其輸入規定為
    MW0 （大陸物品不准輸入），原告以貨名HIROSR CONNECTOR
    （非禁止自大陸輸入之管制物品）為申報，其有虛報進口貨
    物名稱，逃避管制之行為甚明。至於注意事項第4 項規定，
    准許輸入之大陸物品，其商品號列貨名如為「XX之零附件（
    配件、組件、元件）」，進口人申請簽證或報運進口時，應
    據實列明該等零附件、配件、組件、元件之細目名稱，實際
    到貨與申報貨品名稱及其細目名稱相符者，即准進口，由海
    關逕予放行（即申請簽證或報運進口時，除依公告貨名載明
    「XX貨品之零附件（配件、組件、元件）」外，其所列之細
    目名稱經審核確屬該公告之貨品之零附件、配件、組件或元
    件者，則不論該等細目貨名歸屬CCC 何號列，皆准予簽證或
    報運進口）；其稅則號列有疑義者，則以海關認定為準一節
    ，與系爭貨物為禁止自大陸輸入之管制物品，原告虛報進口
    貨物之情形不同，自無該注意事項之適用。又原告自稱系爭
    貨物係出售與寰波公司作為手提電腦無線網路卡之連接線，
    且有貨樣在卷，已屬成品。是被告依海關緝私條例第37條第
    3 項轉據第36條第1 項及第3 項規定論處，洵無違誤。
  (六)按國際貿易實務，買賣雙方對成交貨物之名稱、品質、規格
    、產地等，均於成交時即有明確約定，而進口人自國外報運
    貨物進口，亦有據實申報所運貨物之名稱、品質、規格、產
    地等之義務。查原告進口系爭貨物為同軸電纜線（含端子）
    ，而同軸電纜與連接器係截然不同之二種物品，其進口管制
    規定亦有異，原告為專業進口商，當無不知進口相關法令及
    來貨為何之理。又原告係HIROSE公司在台正式代理之專業廠
    商，理應知悉或查明系爭貨物不論在生產業界或下游使用者
    ，甚或認證標準上，其名稱均為「Coaxial 」（電子情報第
    291 期第76頁）以據實申報。惟原告未以商業上通用具體貨
    名誠實申報，卻以另一未列入管制且商業上視為另一物之「
    CONNECTOR 」申報矇混，逃避海關對管制物品之查核，其涉
    及逃避管制、偷漏關稅之行為，縱非故意，亦難謂無過失，
    自不能以發票之記載主張免罰。再查原告委由合法報關行代
    理報關，則報關行於代理權限內所為之一切行為，即代表原
    告，而原告違法虛報之事實，查無可歸責於報關行者，自應
    由原告承擔，況依海關緝私條例所為之處分係屬行政罰，並
    不以故意為要件，縱經查獲有違法虛報過失之事實，亦應依
    法論處。
六、綜上所述，原告主張均無可採。從而原處分及訴願決定均無
    違誤，原告仍執前詞訴請撤銷，為無理由，應予駁回。又兩
    造其餘陳述於判決結果不生影響，無庸一一論列，併予敘明
    。
據上論結，本件原告之訴為無理由，爰依行政訴訟法第98條第1
項前段，判決如主文。
中    華    民    國    97    年    10    月   13     日
                    臺北高等行政法院第三庭
                              審判長法  官  姜  素  娥
                                    法  官  陳  心  弘
                                    法  官  楊  莉  莉
上為正本係照原本作成。
如不服本判決，應於送達後20日內，向本院提出上訴狀並表明上
訴理由，如於本判決宣示後送達前提起上訴者，應於判決送達後
20日內補提上訴理由書（須按他造人數附繕本）。
中    華    民    國    97    年    10    月   13     日
                                    書記官  林  俞  文


司法院資訊處製作；財團法人民間司法改革基金會備份。
